【裁判字號】    95,易,1188
【裁判日期】    950815
【裁判案由】    違反著作權法
【裁判全文】
臺灣臺北地方法院刑事判決              95年度易字第1188號
    公  訴  人  臺灣臺北地方法院檢察署檢察官
    被      告  全球民宿資訊股份有限公司
                          之2.
    兼代表人    甲○○
上列被告等因違反著作權法案件，經檢察官提起公訴（95年度偵
字第3834號），本院判決如下：
    主    文
甲○○連續擅自以重製之方法侵害他人之著作財產權，處有期徒
刑陸月，如易科罰金，以佰元即新台幣玖佰元折算壹日。
全球民宿資訊股份有限公司法人之代表人，因執行業務擅自以重
製之方法侵害他人之著作財產權，科罰金新台幣拾萬元。
    犯罪事實
一、甲○○係全球民宿資訊股份有限公司（下稱全球民宿公司）
    之負責人，明知附件所示「懷念的美景川味麵點」等148篇
    文章係乙○○所創作之語文著作，未經著作權人同意或授權
    不得擅自以重製之方式侵害，竟基於重製他人著作以及公開
    傳輸之概括犯意，自民國94年初起，在未經著作權人乙○○
    同意或授權下，由甲○○指示不知情之全球民宿公司職員蒐
    集乙○○如附件所示文章後，連續擅自將該等文章重製後公
    開傳輸至在全球民宿公司之http://www.ubbinfo.com網站之
    網頁上，以供不特定人士瀏覽，嗣於94年4月間乙○○經網
    友告知後報警查獲。
二、案經被害人乙○○訴由台北市政府警察局大安分局報告臺灣
    臺北地方法院檢察署檢察官偵查起訴。
    理    由
一、訊之被告甲○○固不否認其為全球民宿公司之負責人，於94
    年初起，在未經著作權人乙○○同意或授權下，指示不知情
    之公司人員蒐集乙○○如附件所示文章後，將該等文章重製
    後公開傳輸至在全球民宿公司之網頁上，以供不特定人士瀏
    覽之事實，惟否認有公訴意旨所指之行為，辯稱：伊網站上
    確實有刊登乙○○之文章，但均係依照著作權法第52條所規
    定為報導，在合理範圍內引用已公開發表之著作，以及第64
    條第1項：「依第52條規定利用他人著作者，應明示其出處
    」、第二項「前項明示出處，應以合理之方式為之」，及65
    條第1項「著作之合理使用，不構成著作財產權之侵害」等
    等之規定，且全球民宿公司網站所報導之民宿及旅遊資訊極
    為豐富，因此旅遊著作僅為其中一小布份，有無加以報導均
    無關輕重，但因思及旅遊著作售價不高，且鮮有被報導之機
    會，因此才利用全球民宿公司網站報導，以增加該著作之銷
    售而創造三贏，且全球民宿公司網站上均有就文章註明「網
    站連結、著作名稱、作者姓名、出版地點、出版機構、出版
    時間、起迄頁碼」等等資料作為索引，且文章內亦敘明「若
    有著作人不願披露其著作內容於本資訊網內，請告知本網，
    當即刪去」字樣等語。然查：被告甲○○為被告全球民宿公
    司之負責人，於94年初起，在未經著作權人乙○○同意或授
    權下，指示不知情之公司職員蒐集乙○○如附件所示文章後
    ，將該等文章重製後公開傳輸至在全球民宿公司之網頁上，
    以供不特定人士瀏覽之事實，業據被告甲○○所是認，經核
    與證人乙○○指述之情節相符，並有全球民宿公司營利事業
    登記證、全球民宿公司網頁所重製及公開傳輸之證人乙○○
    文章之列印資料、證人乙○○網站及著作之資料在卷可稽，
    應可認定；次查：被告甲○○所重製及公開傳輸於被告全球
    民宿公司網站上如附件所示之文章，係整篇文章完全重製（
    其中二篇文章被拆成二篇）證人乙○○刊登於Yilan美食生
    活玩家個人網站上之文章，此有全球民宿公司網頁所重製及
    公開傳輸證人乙○○文章之列印資料以及證人乙○○著作資
    料在卷可稽，因此，被告甲○○於被告全球民宿公司網站上
    所重製及公開傳輸者，顯然並非就證人乙○○之文章內容作
    為報導，而係以完全複製之方式重製證人乙○○之著作甚明
    ，尤其，證人乙○○於該網站上已經明確聲明「版權所有，
    本站各圖文內容，禁止未經授權之轉載或節錄」等情，有證
    人乙○○之Yilan美食生活玩家個人網站資料在卷可稽，是
    證人乙○○已經明示拒絕未經其同意授權之利用該等著作，
    且被告重製告訴人文章數量甚多，內容亦均相同，已產生取
    代告訴人著作之效果，從而，被告甲○○在取得證人乙○○
    同意之前，本即不得重製及公開傳輸該等著作，而並非被告
    甲○○於被告全球民宿公司網頁上敘明受通知即將刪去該著
    作即可免責；綜上所述，被告所辯，應不足採，本件事證已
    臻明確，被告犯行堪予認定。
二、查被告行為後，刑法業經立法院通過修正，於94年2月2日經
    總統公布修正，並自95年7月1日生效，牽連犯部分，新法刪
    除刑法第55條後段關於牽連犯之規定，而將原犯一罪而其方
    法或結果之行為犯他罪應從一重論斷之情修正為原犯一罪與
    其方法或結果之行為犯他罪間應分論併罰；連續犯部分，新
    法刪除第56條關於連續犯之規定，將連續數行為而犯同一之
    罪名者以一罪論之情修正為連續數行為應分論併罰；易科罰
    金部分，新法刪除「因身體、教育、職業、家庭之關係或其
    他正當事由，執行顯有困難者」之要件，並將易科罰金之折
    算標準，由原配合罰金罰鍰提高標準條例（95年7月1日刪除
    生效）第2條規定之銀元一百元至銀元三百元折算一日，提
    高為新台幣一千元、二千元或三千元折算一日；就罰金刑部
    分，原配合刑法第33條第5款及罰金罰鍰提高標準條例第1條
    之規定，法定刑為銀元一元以上新台幣75萬元以下罰金，而
    配合新修正第33條第5款及刑法施行法第1之1條第1項、第2
    項之規定，法定刑為新台幣一千元以上新台幣75萬元以下罰
    金，經綜合比較上開法律變更之情形，以95年7月1日修正生
    效前之規定對於被告較為有利，依據修正後刑法第2條第1項
    前段之規定，即應適用95年7月1日修正生效前之上開刑法規
    定，合先敘明。
三、核被告甲○○所為，係犯著作權法第91條第1項重製罪、同
    法第92條公開傳輸罪。被告甲○○先後多次行為，時間緊接
    ，所犯之罪名及基本犯罪構成要件均相同，顯係基於概括犯
    意反覆為之，為連續犯，應依刑法第56條之規定，以一罪論
    ，並加重其刑。被告所犯二罪間，有方法結果之牽連關係，
    為牽連犯，應依刑法第55條之規定，從一重之著作權法第91
    條第1項擅自以重製罪處斷。公訴意旨雖僅就重製部分提起
    公訴，被告公開傳輸之犯行雖未據公訴人提起公訴，惟被告
    此部份行為，與經提起公訴之部分，有牽連犯之裁判上一罪
    之關係，已如前述，本院自應併予審酌，另公訴意旨所認被
    告涉犯散佈罪嫌部分，業據公訴人當庭減縮，且起訴意旨認
    該部分與已起訴部分有吸收關係，爰不另為無罪之諭知，均
    附此說明。被告甲○○利用不知情之全球民宿公司職員之行
    為，係間接正犯。又被告全球民宿公司因其代表人即被告甲
    ○○執行業務，犯著作權法第91條第1項之罪嫌，應依同法
    第101條第1項規定，對被告全球民宿公司處以同法第94條第
    1項之罰金。爰分別審酌被告甲○○、全球民宿公司犯罪動
    機目的、犯罪時手段、所重製及公開傳輸之著作高達148篇
    、犯罪所生之危險及損害、犯後猶飾詞否認之態度等一切情
    狀，分別量處如主文所示之刑，並就被告甲○○之部分諭知
    易科罰金之折算標準。
四、據上論斷，應依刑事訴訟法第299條第1項前段，著作權法第
    91條第1項、第92條、第101條第1項，刑法第2條第1項本文
    、第11條前段、修正前第56條、修正前第55條、修正前第41
    條第1項前段、罰金罰鍰提高標準條例第1條前段、修正前第
    2 條，現行法規所定貨幣單位折算新台幣條例第2條，判決
    如主文。
本案經檢察官鄭堤升到庭執行職務。
中    華    民    國    95    年    8     月    15    日
                  刑事第二庭    審判長法  官  沈君玲
                                      法  官  雷淑雯
                                      法  官  蘇嘉豐
以上正本證明與原本無異。
如不服本判決，應於判決送達後10日內向本院提出上訴狀（應抄
附繕本）。告訴人或被害人如對於本判決不服者，應具備理由請
求檢察官上訴，其上訴期間之計算係以檢察官收受判決正本之日
期為準。
                                      書記官  蘇靜紅
中    華    民    國    95    年    8     月    15    日
附錄本案論罪科刑所適用法條全文：
著作權法第91條第1項：
擅自以重製之方法侵害他人之著作財產權者，處3年以下有期徒
刑、拘役，或科或併科新台幣75萬元以下罰金。
著作權法第92條：
擅自以公開口述、公開播送、公開上映、公開演出、公開傳輸、
公開展示、改作、編輯、出租之方法侵害他人之著作財產權者，
處3年以下有期徒刑、拘役、或科或併科新台幣75萬元以下罰金
。
著作權法第101條第1項：
法人之代表人、法人或自然人之代理人、受雇人或其他從業人員
，因執行業務，犯第91條至第96條之1之罪者，除依各該條規定
處罰其行為人外，對該法人或自然人亦科各該條之罰金。


司法院資訊處製作；財團法人民間司法改革基金會備份。
